臺灣臺南地方法院民事裁定　　　　　　 100年度事聲字第36號
異　議　人　陳春華
　　　　　　鄭夙雅
　　　　　　王伯群　　現於法務部矯正署高雄監獄（11工場、
相　對　人　陳賴秋霞
上列當事人間聲請確定訴訟費用額事件，異議人對於本院民事庭
司法事務官所為之本院100年度司聲字第253號裁定提出異議，本
院裁定如下：
    主  文
異議駁回。
異議程序費用由異議人負擔。
    理  由
一、異議意旨略以：本院99年度簡上字第167號（下稱系爭民事
    事件）確定判決中，雖已於主文諭知訴訟費用新臺幣（下同
    ）18,650元由相對人負擔，惟該部分之主文，並無執行力，
    而無法執以為執行名義就異議人已支出之訴訟費用部分聲請
    對相對人強制執行。且上開主文所諭知者為訴訟費用之總額
    ，並未區分異議人及相對人各自支出之訴訟費用，而將之互
    為抵銷計算差額後，命他造為給付，恐再因該訴訟費用數額
    滋生疑義，故應允異議人聲請確定訴訟費用額，並依民事訴
    訟法第92條至第94條規定，裁定命相對人應給付異議人9,32
    0元及自100年3月18日起至清償日止按年息5％計算之利息等
    語。
二、按當事人對於司法事務官處理事件所為之終局處分，得於處
    分送達後十日之不變期間內，以書狀向司法事務官提出異議
    ；司法事務官認前項異議有理由時，應另為適當之處分；認
    異議為無理由者，應送請法院裁定之；法院認第一項之異議
    為有理由時，應為適當之裁定；認異議為無理由者，應以裁
    定駁回之。民事訴訟法第240條之4第1項前段、第2項及第3
    項分別定有明文。查本院100年度司聲字第253號之聲請確定
    訴訟費用額事件，係由本院司法事務官於民國100年6月22日
    所為之處分，並於100年6月29日送達異議人陳春華及鄭夙雅
    、100年7月11日送達異議人王伯群，此有該處分之裁定及送
    達證書在卷可按，惟異議人3人均遲至100年7月13日始聲明
    異議，有異議人王伯群之異議狀上本院收狀戳足憑，異議人
    陳春華、鄭夙雅部分顯逾異議期間。雖異議人王伯群部分，
    與前開規定之異議期間尚無不符，然因本件所欲確定訴訟費
    用額之案件為相對人對於異議人等3人共有之40萬元債權及
    利息提起債務人異議之訴，業經本院調取系爭民事事件卷宗
    核閱屬實，則該債權既為異議人等3人共有，性質上屬可分
    之債，並無合一確定之必要。是異議人王伯群就確定訴訟費
    用額之裁定聲明異議之效力，並不及於異議人陳春華及鄭夙
    雅。從而，異議人陳春華及鄭夙雅部分之異議，既逾異議期
    間，自非合法，應予駁回。
三、次按法院為終局判決時，應依職權為訴訟費用之裁判。上級
    法院廢棄下級法院之判決，而就該事件為裁判或變更下級法
    院之判決者，應為訴訟總費用之裁判；受發回或發交之法院
    為終局之判決者亦同，民事訴訟法第87條定有明文；又法院
    未於訴訟費用之裁判確定其費用額者，第一審受訴法院於該
    裁判有執行力後，應依聲請以裁定確定之。聲請確定訴訟費
    用額者，應提出費用計算書、交付他造之計算書繕本或影本
    及釋明費用額之證書。依第1項確定之訴訟費用額，應於裁
    定送達之翌日起，加給按法定利率計算之利息；當事人分擔
    訴訟費用者，法院應於裁判前命他造於一定期間內，提出費
    用計算書、交付聲請人之計算書繕本或影本及釋明費用額之
    證書。他造遲誤前項期間者，法院得僅就聲請人一造之費用
    裁判之。但他造嗣後仍得聲請確定其訴訟費用額；當事人分
    擔訴訟費用者，法院為確定費用額之裁判時，除前條第2項
    情形外，應視為各當事人應負擔之費用，已就相等之額抵銷
    ，而確定其一造應賠償他造之差額，民事訴訟法第91條至第
    93條對於聲請確定訴訟費用額之要件及程序亦有明文規定。
    經查：
  1.系爭民事事件判決主文第4項記載「第一審、第二審（含附
    帶上訴部分）訴訟費用新臺幣壹萬捌仟陸佰伍拾元由被上訴
    人負擔。」，而該民事事件之訴訟費用包含第一審裁判費4,
    300元、提解費3,530元，第二審上訴裁判費5,790元、附帶
    上訴費用1,500元、提解費3,530元，共18,650元，經本院依
    職權調取該事件卷宗查閱屬實，則該訴之訴訟費用額已經法
    院確定為18,650元，且應由被上訴人即本件相對人加以負擔
    等事實，已堪認定。而系爭民事事件之訴訟費用額既已於判
    決中加以確定，本無再為確定訴訟費用額之必要。且與上開
    民事訴訟法第91條第1項「法院『未』於訴訟費用之裁判確
    定其費用額者」之要件不符，自無從再依異議人聲請為確定
    訴訟費用額裁定。又民事訴訟法第91條第3項雖規定得加給
    訴訟費用之法定利息，然亦以「按同條第1項即法院依聲請
    以裁定確定之訴訟費用額」為要件，是本件異議人既已不得
    再聲請為確定訴訟費用額之裁定，亦無從援引此規定而聲請
    本院裁定命相對人給付訴訟費用之法定利息。而另民事訴訟
    法第92條至第94條，均屬因「法院未於訴訟費用之裁判確定
    其費用額者」而需再聲請法院以裁定確定訴訟費用額之相關
    程序，而本件依法既不得再重為確定訴訟費用額之裁定，則
    民事訴訟法第92條至第94條所規定計算訴訟費用額之程序，
    即無從進行。從而，系爭民事事件既已於判決主文中確定該
    訴訟之訴訟費用額，揆諸前揭說明，異議人再聲請本院確定
    其費用額，於法即有未合，不應准許。
  2.至異議人所提出之臺灣高等法院高雄分院98年度上易字第32
    5號判決及臺灣屏東地方法院99年度司聲字第214號裁定，因
    該臺灣高等法院高雄分院98年度上易字第325號判決主文第3
    項記載「第一、二審訴訟費用由被上訴人負擔五十分之四十
    九，餘由上訴人負擔。」，僅就該訴訟之當事人應負擔訴訟
    費用額之比例加以裁判，並未具體載明訴訟費用之數額，而
    該訴訟之訴訟費用「額」既尚未經法院加以確定，則臺灣屏
    東地方法院99年度司聲字第214號依該訴訟事件當事人之聲
    請，按民事訴訟法第91條至94條之規定，以裁定確定訴訟費
    用額，並無不當。然此與系爭民事事件之判決主文已載明各
    筆訴訟費用加總後之數額之情況，顯有不同，自不得相互類
    比援用，是異議人執以主張其得為本件確定訴訟費用額之聲
    請，自不足採。
  3.另異議人稱異議人無法就系爭民事事件判決主文所載之訴訟
    費用額，向相對人為強制執行云云，惟系爭民事事件之訴訟
    費用，業經異議人據系爭民事事件之確定判決，於本院99年
    度司執字第8496號事件中，聲請對相對人為強制執行，並經
    本院發予收取命令准異議人收取相對人之存款而受償等情，
    業據本院依職權調取該強制執行卷宗核閱屬實，是異議人此
    部分之主張，顯有誤會，自屬無據。
四、綜上所述，異議人陳春華、鄭夙雅提起本件異議，顯逾異議
    期間，其異議自非合法，應予駁回。另異議人王伯群部分，
    因系爭民事事件確定判決中已確定該訴訟事件之訴訟費用額
    ，異議人自不得再聲請確定系爭民事事件之訴訟費用額，司
    法事務官駁回異議人之聲請，於法並無不符，異議意旨指摘
    原裁定不當，求予廢棄，為無理由，應予駁回。
五、據上論結，本件異議一部不合法、一部無理由，依民事訴訟
    法第240條之4第1項、第3項後段、第78條、第95條，裁定如
    主文。
中    華    民    國   100    年    8     月    2     日
                  民事第一庭    法  官  李音儀
上為正本係照原本作成
如對本裁定抗告，應於收受裁定正本送達後10日內向本院提出抗
告狀，並繳納抗告費新台幣1000元。
中    華    民    國   100    年    8     月    3     日
                                書記官  莊淑雅